【裁判字號】    95,易,16
【裁判日期】    950324
【裁判案由】    竊盜
【裁判全文】
臺灣臺北地方法院刑事判決                95年度易字第16號
公  訴  人  臺灣臺北地方法院檢察署檢察官
被      告  乙○○
上列被告因竊盜案件，經檢察官提起公訴（九十四年度偵字第
二０三０七號），本院判決如下：
    主  文
乙○○無罪。
    理      由
一、公訴意旨略以：被告乙○○基於意圖為自己不法之所有之犯
    意，於民國九十三年十月二十日上午十一時四十五分許，見
    甲○○駕駛欣格聯合企業股份有限公司（下稱欣格公司）所
    有之車號四九一五—ＤＢ號自用小貨車停放臺北市○○區○○路一段五九巷巷口，見四下無人，利用甲○○送貨未將該
    車熄火，遂將該車駛離該處，後竊取甲○○置於車內之皮包
    （內有新臺幣（下同）一千元現鈔、汽機車駕駛執照、行車
    執照、身分證、加油卡等物）及仁寶牌XG966型號行動電話
    （序號為000000000000000號，下稱系爭行動電話），嗣隔
    三、四日後，才由欣格公司職員，在臺北市文山區考試院後
    方巷子尋獲上述車輛。
二、按犯罪事實應依證據認定，無證據不得推定其犯罪事實；又
    不能證明被告犯罪者，應諭知無罪之判決，刑事訴訟法第一
    百五十四條第二項、第三百零一條第一項分別定有明文；且
    認定不利於被告之事實須依積極證據，苟積極證據不足為不
    利於被告事實之認定時，即應為有利於被告之認定（最高法
    院三十年台上字第八一六號判例參照）。又事實審法院對於
    證據之取捨，依法雖有自由判斷之權，然積極證據不足證明
    犯罪事實時，被告之抗辯或反證縱屬虛偽，仍不能以此資為
    積極證據應予採信之理由（最高法院三十年度上字第四八二
    號判例參照）；是被告否認犯罪事實所持之辯解，縱屬不能
    成立，仍非有積極證據足以證明其犯罪行為，不能據為有罪
    之認定（最高法院三十年度上字第一八三一號判例參照）。
三、公訴人認被告乙○○涉有竊盜罪嫌，無非以：前揭事實業經
    證人丙○○、丁○○、戊○○之證述及被害人甲○○之供述
    、復有手機讓渡書一紙可資佐證，是被告所辯無非卸責之詞
    ，不足採信，資為論據。
四、 訊據被告乙○○否認有何竊盜犯行，辯稱：伊並無竊取甲○○所駕駛之自用小貨車及車內之皮包及行動電話，且亦
     未持系爭行動電話和丁○○交換行動電話等語。本院經查
     ：
（一）甲○○所駕駛欣格公司所有之車號四九一五—ＤＢ號自用
      小貨車停放臺北市○○區○○路一段五九巷巷口，於九十
      三年十月二十日上午十一時四十五分許，上開自用小貨車
      及車內之甲○○置於車內之皮包（內有一千元現鈔、汽機
      車駕駛執照、行車執照、身分證、加油卡等物）及仁寶牌
      XG966型號行動電話一支（序號為000000000000000號）等
      物遭人竊取等情，已據被害人甲○○於警訊及偵查中指稱
      綦詳，復有贓物認領保管單在卷可憑，此部分之事實堪以
      認定。
（二）被告持系爭行動電話與證人丁○○交換行動電話之事實，
      業據證人丁○○與戊○○到院證述甚詳（分別見本院九十
      五年三月十日審理筆錄），），證人丁○○、戊○○與被
      告乙○○夙無仇隙，所為證詞應無偏頗之虞，應可採信，
      被告辯稱伊並未與丁○○交換系爭行動電話，顯不足採信
      ；而證人丙○○雖於本院以證人身分證稱：丁○○、戊○○去王來福的家中，王來福喝醉酒，丁○○、戊○○趁王
      來福喝醉酒時，拿了王來福一支手機，就藏在包包裡面，
      走到樓下時，丁○○跟我說，說身上沒有錢要去賣手機，
      第一次去木柵的通訊行賣，結果老闆說這是贓貨而且有人
      報遺失，丁○○聽到這句話就不敢賣，我坐公車到公館去
      賣，然後公館的通訊行不知道這隻手機是贓貨，就用一千
      二百元的價格收購等語（見九十五年三月十日本院審理筆
      錄），但證人丙○○卻於偵查中以被告之身分供稱：伊知
      道是丁○○拿自己的手機和乙○○交換手機，因為當時伊
      有在場，丁○○去賣手機時伊並不在場等語（見九十四年
      度偵字第一０三五四號卷頁六三），其所言先後不一，其
      在本院所為之證言應為袒護被告之詞，應不足採。
（三）又本件被害人甲○○並未親見其上述物品係何人竊取，此
      據甲○○於警訊、偵查時陳述其發現被竊經過等情明確（
      見九十四年度偵字第一０三五四號卷、頁十七至頁二十、
      頁五一至五二））。觀諸公訴人憑以認定被告乙○○竊盜
      犯嫌之被害人指述內容，僅敘及其發現上開物品遭竊之事
      實，並未積極指述係被告所竊；而手機讓渡書，亦僅足證
      明上述系爭行動電話被係失竊之物品被販賣，均無足直接
      證明上開物品係被告所竊取。
（四）縱前所述，依現存證據僅能證明被告乙○○持有該贓物系
      爭行動電話之客觀事實，至多僅足認定被告涉有收受贓物
      罪嫌。且持有贓物，於吾人一般社會生活經驗上，可能之
      原因不止一端，故無從以行為人單純持有贓物之事實忖度
      該行為人取得贓物之來源；縱行為人係以竊盜、搶奪、詐
      欺、拾得遺失物或故買、收受贓物等犯罪手段取得該贓物
      ，所涉犯罪構成要件亦各不相同，於訴訟上當不能因行為
      人對其持有之贓物來源交待不清或無法於訴訟上確實舉證
      證明其係如何取得該贓物，而得任意推定行為人之罪行。
      是單以被告持有上述失竊物品之系爭行動電話之事實，尚
      不能證明該被害人甲○○失竊之自用小貨車、皮包及系爭
      行動電話係被告行竊所得。
五、綜上所述，被告既否認竊取被害人之物品，又無其他證據足
    證被告確有竊盜之行為，故依現存之證據，僅能認定被告有
    收受贓物之嫌，尚難證明被告有竊盜犯行，而竊盜罪與收受
    贓物罪，其基本之社會事實並不相同，不能變更起訴法條，
    此外，無其他積極證據足認被告有何竊盜犯行，揆諸首開說
    明，起訴部分應為無罪之諭知，由偵查機關就被告有無收受
    贓物犯嫌另行偵辦。
據上論斷，應依刑事訴訟法第三百零一條第一項，判決如主文。
本案經檢察官林良蓉到庭執行職務
中    華    民    國    95    年    3     月    24    日
                            臺灣臺北地方法院刑事第八庭
                             審判長 法  官  陳德民
                                    法  官  胡宗淦
                                    法  官  唐于智
上正本證明與原本無異。
如不服本判決，應於判決送達後10日內，向本院提出上訴狀。
                                    書記官  張漪蕙
中    華    民    國    95    年    3     月    24    日


司法院資訊處製作；財團法人民間司法改革基金會備份。
